【裁判字號】    97,抗,243
【裁判日期】    980331
【裁判案由】    拍賣抵押物
【裁判全文】
臺灣板橋地方法院民事裁定               97年度抗字第243號
抗  告  人  丙○○
            乙○○
相  對  人  華南商業銀行股份有限公司
法定代理人  甲○○
上列當事人間因拍賣抵押物事件，抗告人對於中華民國97年8 月
6日 本院97年度拍字第1796號裁定提起抗告，本院裁定如下：
    主  文
抗告駁回。
抗告程序費用新臺幣壹仟元由抗告人連帶負擔。
    理  由
一、按扺押權人，於債權已屆清償期，而未受清償者，得聲請法
    院拍賣抵押物，就其賣得價金而受清償，民法第873條第1項
    定有明文。次按聲請拍賣抵押物，原屬非訟事件，祇須其抵
    押權已經依法登記，並登記之清償期已屆滿而未受清償時，
    法院即應為許可拍賣抵押物之裁定；如對於此項法律關係有
    爭執時，亦應由有爭執之人另行提起訴訟，以求解決，不得
    僅依抗告程序聲明其爭執，並據為廢棄拍賣抵押物裁定之理
    由（最高法院70年度台抗字第197 號裁定意旨、最高法院51
    年10月8 日民刑庭總會決議(三)內容可資參照）。
二、本件抗告意旨略以：法院依非訟事件法第74條規定通知抗告
    人到場陳述意見，抗告人除書面陳述意見外，並於97年8月4
    日到場陳述意見，自應將該陳述意見採納作為參酌。又本件
    華南銀行聲請拍賣抵押物裁定，依其提出之借據及抵押權設
    定契約書觀之，係以原借款人楊炳熙除提供附表所示楊炳熙
    之不動產設定抵押權為擔保外，另邀同丙○○、乙○○為連
    帶保證人，因而也要拍賣屬於抗告人丙○○、乙○○之不動
    產，惟依銀行法第12條之1 規定，有足額擔保時（本件上述
    楊炳熙之不動產早已足夠擔保），不得以任何理由要求借款
    人提供連帶保證人，故華南銀行顯有違反開銀行法規定。且
    縱未來要求償時，也要先就借款人進行求償，其求償不足部
    分，始得就連帶保證人平均求償之，而抗告人丙○○、乙○
    ○並非楊炳熙之繼承人，故華南銀行依法不得先對丙○○、
    乙○○進行求償。尤以，因抗告人多年前即定居日本，很少
    返國，故有關丙○○、乙○○、楊中仁部分根本不知有欠華
    南銀行任何債務。且系爭不動產中屬於丙○○、乙○○所有
    的二間房、地（66號3樓之2及66號3樓之3）遭設定抵押權乙
    事，丙○○、乙○○根本不知情（丙○○、乙○○根本不懂
    中文），債權人如有任何「授信約定書」或「借據」等有關
    丙○○、乙○○之簽名亦非其本人所簽，依法自不生效力。
    綜上，本件抗告人並無欠華南銀行債務，爰依法提起抗告等
    語。
三、本件相對人主張抗告人前於民國88年4月16 日以原裁定附表
    所示不動產為向相對人所負債務之擔保，設定最高限額新臺
    幣（下同）36,000,000元之抵押權，且經依法登記，茲抗告
    人對相對人尚負債10,247,371元，已屆清償期而未受清償，
    有相對人提出之他項權利證明書、不動產登記謄本、抵押權
    設定契約書、借據、其他約定事項、授信約定書、變更契約
    書等件影本可證，經形式審查，依非訟事件法第74條之規定
    ，於抗告人就最高限額抵押權所擔保之債權額陳述意見後，
    為准許抵押物拍賣之裁定，經核並無不當。又抵押物拍賣之
    聲請屬非訟事件，聲請法院僅得依據相對人提出之權利證明
    文件為形式上審查而為准駁與否之裁定，經准許之抵押物拍
    賣有強制執行法第4 條之執行力，但無實體法上之確定力及
    既判力，綜觀抗告人就抗告意旨所述爭執，係屬實體法上法
    律關係存否之認定，並非本件非訟事件所得審究，抗告人應
    另循訴訟程序，以資救濟始為正辦，抗告人請求廢棄原裁定
    ，不能謂有理由。
四、據上論結，本件抗告為無理由，依非訟事件法第46條、第21
    條第2項，民事訴訟法第495條之1第1項、第449條第1項、第
    78條、第85條第2項，裁定如主文。
中    華    民    國    98    年    3     月    31    日
              民事第二庭  審判長法  官  蕭胤瑮
                                法  官  陳財旺
                                法  官  張筱琪
以上正本證明與原本無異。
如不服本裁定，僅得於收受本裁定正本送達後10日內，以適用法
規顯有錯誤為理由，向本院提出再抗告狀（須附繕本1 份及繳納
再抗告裁判費新臺幣1,000元），經本院許可後始可再抗告。
中    華    民    國    98    年    3     月    31    日
                                書記官


司法院資訊處製作；財團法人民間司法改革基金會備份。
